臺灣高等法院高雄分院刑事判決　　　　　　　　　　九十一年度上易字第七七二號
　　　上　訴　人　台灣高雄地方法院檢察署檢察官
　　　上　訴　人
　　　即　被　告　乙○○
　　　被　　　告　丁○○
右上訴人因被告等傷害等案件，不服臺灣高雄地方法院九十一年度易字第六八二號中
華民國九十一年四月四日第一審判決（起訴案號：臺灣高雄地方法院檢察署九十年度
調偵字第六五八號），提起上訴，本院判決如左：
      主      文
上訴駁回。
      事      實
一、丁○○與乙○○係鄰居，平日相處不睦，丁○○因不滿乙○○之父丙○○酒後無
    故至其住處騷擾，竟於民國九十年三月十日凌晨零時五分許，持家中木椅（未扣
    案，公訴人誤為磚塊），至高雄市○○區○○路七十巷五五弄四九號前，損壞停
    放該處乙○○所有車牌號碼ＷＲ－二三０七號自用小客車之擋風玻璃，致生損害
    於乙○○。適乙○○之雙親丙○○、邵周芙蓉聽聞巨響而下樓查看，發現丁○○
    砸毀上開自用小客車之前擋風玻璃，便上前與丁○○理論，雙方因而發生肢體衝
    突，丙○○與丁○○進而互相扭打，丁○○另萌普通傷害之犯意，同時出手毆打
    丙○○、邵周芙蓉，致丙○○受有左顳部瘀腫三×三公分、左唇瘀腫二×一公分
    、右上臂皮下瘀血八×三公分、五×三公分之傷害，邵周芙蓉受枕骨挫傷瘀腫三
    ×四公分、右顴部皮下瘀血一×二公分、臉部擦傷零點八×零點一公分、零點八
    ×零點一公分、一×零點二公分、零點三×零點三公分、左大腿左小腿皮下瘀血
    二×三公分、三×二公分之傷害，隨後趕至之乙○○見狀氣憤不已，亦萌與其父
    丙○○共同傷害之犯意，隨手拾起置於地上之木棍一支（未扣案）參與毆打丁○○，致丁○○受有腦部外傷、腦震盪、頭頂部裂傷、左腰挫擦傷之傷害。
二、案經被害人丁○○、乙○○、丙○○、邵周芙蓉訴由高雄市政府警察局苓雅分局
    移送臺灣高雄地方法院檢察署檢察官偵查起訴。
      理      由
一、訊據被告丁○○固承認於右開時、地持家中木椅毀損被告乙○○所有之自用小客
    車前擋風玻璃乙情不諱，惟矢口否認有何傷害告訴人丙○○、邵周芙蓉行為，辯
    稱：當時我酒醉，不清楚是否有打丙○○、邵周芙蓉等語。訊之上訴人即被告乙○○坦承於上開時、地持木棍一支毆打被告丁○○乙情非虛，惟矢口否認有何共
    同傷害犯行，辯稱：我是見到丁○○毆打我父母，為自衛才持木棍打丁○○，丁○○頭部的傷是他自己跌倒撞到水龍頭所致，不是我造成的等語。
二、經查：
（一）被告丁○○於九十年三月十日凌晨零時五分許，持家中木椅至高雄市○○區○○路七十巷五五弄四九號前，砸毀停放該處告訴人乙○○所有之自用小客車前
      擋風玻璃，致生損害於告訴人乙○○之事實，業據被告丁○○坦承不諱，核與
      告訴人乙○○指訴之情節相符，並有車損照片三幀附於警訊卷足稽，是被告丁○○此部分毀損犯行，堪以認定。
（二）告訴人丙○○、邵周芙蓉發現其子乙○○所有之車輛擋風玻璃遭被告丁○○砸
      毀，便上前與被告丁○○理論，雙方因而發生肢體衝突，告訴人丙○○進而與
      被告丁○○互相扭打，混亂中告訴人丙○○、邵周芙蓉同遭被告丁○○徒手毆
      傷之事實，分據告訴人丙○○指述：我與丁○○是鄰居，丁○○拿椅子砸我兒
      子的車，我在樓上聽到聲音，就下樓查看，我下樓後就被丁○○打，我有還手
      ，現場一片混亂（見警卷第九頁、原審卷第二十一頁）；告訴人邵周芙蓉指稱
      ：當時我隨丈夫下樓，看見丈夫被丁○○打，我欲勸架結果也被丁○○打（見
      原審卷第二十二頁）各等語綦詳，核與證人即被告丁○○之父戊○○於警訊中
      證稱：丙○○身上的傷是與我兒子互毆受傷的等語（見警卷第三頁、第四頁）
      之情節相符，並有告訴人丙○○、邵周芙蓉二人之驗傷診斷書二紙附於原審卷
      第四十七頁、第四十八頁可憑。被告丁○○雖辯稱：當時酒醉，不清楚發生何
      事等語，然被告丁○○於案發時走路步履正常，肢體不會搖晃，沒有甲顯酒醉
      情形乙節，業據被告乙○○於原審審理時陳述甲確，且被告丁○○於飲酒後尚
      能辨別乙○○之車輛停放何處，並持家中木椅砸毀該車擋風玻璃，足見被告丁○○於行為時之意識有完全之判斷能力，並無意識不清之情形，是其前開所辯
      ，顯係卸責之詞，不足採信。
（三）被告丁○○雖辯稱：證人陳玉川、徐錦忠、楊敏琪均曾目睹其被丙○○、邵周
      芙蓉夫婦圍住，由乙○○取自家中木棍歐擊被告丁○○頭部，被告丁○○並無
      與告訴人互相扭打，鄰居陳玉川搶下木棍，請求傳訊證人陳玉川、徐錦忠、楊
      敏琪。然證人陳玉川、徐錦忠、楊敏琪於本院九十一年六月十九日均到庭，證
      人陳玉川結證：「（九十年三月十日凌晨零時五分，丁○○與乙○○一家發生
      爭執，你有無在場？）有的，當時我還在工作，我聽到樓下聲音很大，我就下
      來看，我看到一堆人圍在邵先生家門口，我不知道是何事，我看到丁○○跑掉
      ，之前的事情，我沒有看到，我看到乙○○回去他家，從他家拿了一支木棍，
      要去追丁○○，現場圍了很多人，有人說丁○○被打受傷，我是沒有看到乙○○拿木棍打丁○○，乙○○他沒有追到丁○○。那時乙○○的父母親都有在現
      場，他們二人有無受傷，因為是晚上，我沒有看清楚，有一些鄰居去追丁○○
      ，安撫他，另外一部分的鄰居安撫乙○○。」等語（見本院卷第五十四頁、第
      五十五頁），證人楊敏琪證稱：「（九十年三月十日凌晨零時五分，丁○○與
      乙○○一家發生爭執，你有無在場？）我有在現場，我兒子丁○○那天從台北
      回來，他問我是否常被人家欺負，為何要被人欺負，就拿著椅子出去打乙○○
      的車子，乙○○他們家人就出來，乙○○的父親就抱住丁○○的腰部，乙○○
      的母親扼住丁○○的頸部，乙○○拿啞鈴從丁○○的前面打他的頭部，我當時
      很害怕，就大聲叫，鄰居聽到就出來，那時乙○○進去拿木棍出來，他的母親
      都沒有放手，他的父親有放手又拉著，乙○○拿木棍出來就打我兒子丁○○，
      乙○○的母親一直拉著丁○○，不讓他跑，丁○○後來跑走，乙○○有追到我
      兒子，拿木棍打到我兒子的腰部及頭部，後來陳玉川與我鄰居洪俊仁就幫忙將
      乙○○的木棍搶起來。」等語（見本院卷第五十五頁、第五十六頁），證人徐
      錦忠結證：「（九十年三月十日凌晨零時五分，丁○○與乙○○一家發生爭執
      ，你有無在場？）當時我有在場，我看到乙○○拿了一支棍子出來打丁○○，
      當時我是去我老闆『阿龍』家泡茶，我聽到很吵雜的聲音，就出來看到乙○○
      從他家裡拿一支棍子出來追丁○○，追到巷口，丁○○跌倒在巷口，乙○○就
      打到丁○○，那時天色暗暗的，我看不清楚打什麼部位，一開始他們打架的情
      形，我沒有看到，也不知道是何人去搶乙○○的棍子，也沒有看到乙○○的父
      母親有無抓住丁○○。」等語（見本院卷第五十六頁），可見上開三個證人所
      述相去甚遠，其等證詞均不足採，均不得作為有利於被告丁○○之證據。
（四）被告乙○○見其父丙○○與告訴人丁○○互毆，即自地上拾起木棍一支參與毆
      打告訴人丁○○，致告訴人丁○○因而受有腦部外傷、腦震盪、頭頂部裂傷、
      左腰挫擦傷之傷害乙節，已經告訴人丁○○指述甲確，核與證人戊○○於警訊
      時證稱：我當時見丁○○與丙○○、乙○○等人互毆，便上前勸架，把他們拉
      開等語（見警卷第三頁）；證人即在場勸架之楊皆榮於警訊時證述：丁○○砸
      毀乙○○之車後，便與乙○○、丙○○父子扭打，丁○○頭部遭乙○○持木棍
      打裂，經送民生醫院縫合十多針等語（見警卷第六頁）；證人即在場架勸之楊
      馥全於警訊時陳稱：丁○○與邵氏父子互毆，丁○○又被乙○○持棍打傷頭部
      等語（見警卷第七頁）之情節相符，並有驗傷診斷書乙紙附於警訊卷足憑。按
      刑法上共同正犯之構成，所稱意思之聯絡，並不限於事前有所謀議，即僅於行
      為當時有共同犯意之聯絡者，亦屬之；且其表示之方法，亦不以甲示通謀為必
      要，即相互間有默示之合致，亦無不可。次按正當防衛必須對於現在不法之侵
      害始得為之，至於彼此互毆，又必一方初無傷人之行為，因排除對方不法之侵
      害而加以還擊，始得以正當防衛論，是無從分別何方為不法侵害之互毆行為，
      自不得主張防衛權（最高法院八十一年度臺上字第六七六五號、九十年度臺上
      字第三一四四號判決意旨參照）。本案被告乙○○之父丙○○係與告訴人丁○○互相扭打，已如前述，被告乙○○見狀持木棍參與毆打告訴人丁○○，乃係
      與其父共同傷害告訴人丁○○，並非出於防禦之意思，自無主張正當防衛之餘
      地。再觀諸驗傷診斷書上所載告訴人丁○○傷勢，除頭部受傷外，左腰部亦受
      有傷害，且傷勢甚為嚴重，應非告訴人丁○○自行跌倒撞及水龍頭可造成如此
      之傷勢。從而被告乙○○所辯：係自衛才毆打告訴人丁○○，且告訴人丁○○
      頭上傷害係其撞到水龍頭所致等語，亦係飾卸之詞，殊無足採。
（五）綜上所述，足見被告丁○○、乙○○所辯，均係卸責之詞，均不足採。本件事
      證甲確，被告丁○○毀損、傷害犯行，被告乙○○傷害犯行，均堪認定。
三、核被告丁○○所為，係犯刑法第二百七十七條第一項傷害罪及第三百五十四條之
    毀損罪，公訴人雖未引用傷害條文，惟於事實欄已甲確載甲被告丁○○傷害之事
    實，此部分業經起訴，本院自應加以審理。另核被告乙○○所為，則係犯刑法第
    二百七十七條第一項之傷害罪，其與其父即告訴人丙○○就上開傷害犯行，彼此
    間互有犯意聯絡及行為分擔，為共同正犯。被告丁○○以一個傷害行為，同時毆
    傷告訴人卲貞銘、邵周芙蓉二人，為想像競合犯，應依刑法第五十五條之規定，
    從一重處斷。被告丁○○所犯上開傷害罪與毀損罪二罪間，犯意各別，行為互殊
    ，罪名互異，應予分論併罰。
四、原審以被告丁○○、乙○○罪證甲確，因予適用刑法第二十八條、第二百七十七
    條第一項、第三百五十四條、第五十五條、第五十一條第六款，罰金罰鍰提高標
    準條例第一條前段、第二條之規定，並審酌被告丁○○不思遠親不如近鄰之甲訓
    ，敦親睦鄰，珍惜相處不易之緣份，容忍互助，僅因細故，即持木椅砸毀乙○○
    之自用小客車擋風玻璃，造成約新臺幣一萬餘元之損失，並進而對告訴人丙○○
    、邵周芙蓉暴力相向，而被告乙○○不循理性方式阻止紛爭，竟以木棒毆打被告
    丁○○，損人不利己，迄今雙方仍未達成和解等一切情狀，分別酌情量處被告丁○○毀損罪部分拘役二十日，傷害罪部分處拘役五十日，被告乙○○部分拘役三
    十日，並均諭知如易科罰金之折算標準，且就被告丁○○之部分定其應執行刑為
    拘役六十日，及諭知如易科罰金之折算標準，至木椅一張及木棍一支均未扣案，
    為免執行之困難，不予宣告沒收，認事用法核無違誤，所處之刑亦屬適當。檢察
    官上訴意旨，以被告丁○○惡性重大，迄今未與告訴人和解，原審量刑過輕為由
    ，指摘原判決關於被告丁○○部分不當云云；然查被告丁○○毀損他人之汽車擋
    風玻璃之行為實屬不該，但其受傷之傷勢非輕，因此原審判處被告丁○○毀損罪
    部分拘役二十日，傷害罪部分拘役五十日，定其應執行刑為拘役六十日，量刑難
    謂過輕，足見檢察官上訴，為無理由，應予駁回。被告乙○○上訴意旨，仍執前
    詞，否認犯罪，指摘原判決該部分不當，亦無理由，應予駁回。
據上論斷，應依刑事訴訟法第三百六十八條，判決如主文。
本案經檢察官邱榮藏到庭執行職務。
中    華    民    國      九十一      年      七      月     二十六   日
                              臺灣高等法院高雄分院刑事第一庭
                                  審判長法官  王光照
                                        法官  黃仁松
                                        法官  黃壽燕
右正本證甲與原本無異。
不得上訴。
                                  法院書記官  黃富美
中    華    民    國      九十一      年      七      月    二十六    日
附錄本判決論罪科刑法條：
刑法第二百七十七條第一項
  傷害人之身體或健康者，處三年以下有期徒刑、拘役或一千元以下罰金。
刑法第三百五十四條
  毀棄、損壞前二條以外之他人之物或致令不堪用，足以生損害於公眾或他人者，處
  二年以下有期徒刑、拘役或五百元以下罰金。
